【裁判字號】    89,自緝,24
【裁判日期】    900320
【裁判案由】    業務侵占等
【裁判全文】
臺灣板橋地方法院刑事裁定                          八十九年度自緝字第二四號
    自  訴  人  乙○○
    被      告  甲○○
右列被告因業務侵占案件，經自訴人提起自訴，本院裁定如左：
    主  文
自訴駁回。
    理  由
一、按法院或受命法官於自訴案件第一次審判期日前訊問及調查結果，如認為案件有
    刑事訴訟法第二百五十二條至第二百五十四條之情形者，得以裁定駁回其自訴，
    同法第三百二十六條第三項定有明文。
二、本件自訴意旨略稱：被告甲○○於民國八十六年十一月十八日向自訴人承租原告
    所有車牌號碼Ｅ四─三四三號自用小客車一輛，約定租金為每日新台幣（下同）
    七百五十元，雙方並簽訂車輛保管書，詎被告自八十七年三月二十一日起即拒繳
    租金，迄同年六月五日共積欠租金五萬五千五百元，且將承租之車輛據為己有，
    避不見面，因認被告涉犯刑法之侵占罪嫌等語。
三、本件自訴人認被告甲○○涉犯前揭罪嫌，無非以被告承租該自用小客車後，積欠
    租金達五萬五千五百元，且將該車據為己有，避不見面，並提出車輛保管書、台
    北市計程車客運商業同業公會函等件影本為其論據。訊據被告雖承認向自訴人租
    用上揭車輛，而租金尚未完全清償之事實，惟堅決否認有何侵占犯行，辯稱所承
    租之車輛已由自訴人牽回，而本件租約並未約定租期，是不定期租約，且自訴人
    並未通知伊要解除契約等語。經查：依被告與自訴人所簽訂之車輛保管書，其上
    並未約定被告承租車輛之期間，此有車輛保管書影本在卷為憑，自訴人雖主張本
    案租車契約訂有期間，惟其未能明確指述正確之租期，亦未能提出契約為憑，自
    應以被告辯稱本案租車契約係不定期租約為可採信。按未定期限之租賃契約，在
    當事人（出租人）未合法終止契約前，承租人自有權得使用租賃標的物。查被告
    雖積欠自訴人租金，惟自訴人未能提出事證供本院查證其是否已合法終止本案租
    車契約，自應為有利於被告之認定，認被告辯稱本案租車契約並未經解除（終止
    ）為真實，是在自訴人合法終止本案租車契約前，被告尚得使用上揭車輛，則其
    占有使用該車輛，尚不能謂其主觀上有侵占之意圖，自無成立侵占罪之餘地。參
    以自訴人於本院調查時亦稱伊於八十七年九月前在高雄找到上揭車輛之情（詳本
    院八十九年八月二日訊問筆錄），足認被告前開辯詞即屬可採。從而，本案應屬
    民事債務不履行之問題，被告所為尚與刑法侵占罪之構成要件有間，自不得以該
    罪相繩。此外，復查無其他積極證據足認被告有何侵占之犯行。是本院依訊問及
    調查結果，認自訴人自訴被告涉犯侵占罪之本案，有刑事訴訟法第二百五十二條
    第十款所定犯罪嫌疑不足之情形甚明，揆諸前揭說明，爰裁定駁回其自訴。
據上論結，應依刑事訴訟法第三百二十六條第三項、第二百五十二條第十款，裁定如
主文。
中    華    民    國      九十      年      三      月      二十      日
                                臺灣板橋地方法院刑事第三庭
                                    法  官  李  幼  妃
右正本證明與原本無異
如不服本裁定應於送達後五日內向本院提出抗告狀
                                    書記官  強  梅  芳
中    華    民    國      九十      年      三      月      二十三    日


司法院資訊處製作；財團法人民間司法改革基金會備份。
